【裁判字號】    96,家簡,4
【裁判日期】    971027
【裁判案由】    返還扶養費用
【裁判全文】
臺灣士林地方法院民事簡易判決
原        告  己○○
兼訴訟代理人  庚○○
被        告  戊○○
上列當事人間請求返還扶養費用事件，本院於民國97年10月9 日
言詞辯論終結，判決如下：
    主  文
被告應給付原告新臺幣62,098元，及自民國96年8 月10日起至清
償日止，按年息5%計算之利息。
前項判決得假執行。
原告其餘之訴及假執行之聲請均駁回。
訴訟費用由被告負擔44%，餘由原告負擔。
    事實及理由
一、本件原告起訴主張：
    (一)緣兩造之父趙承謨於民國86年1月8日不幸去世，遺有數十
      筆不動產，因遵循台灣人固有母親應由兒子奉養，出嫁女
      兒不必扶養母親之傳統，全體繼承人於88年9 月7 日分割
      遺產時，父親趙承謨之遺產大部分遺產均由兩造繼承，母
      親甲○○及兩造姐妹僅象徵性繼承小部分遺產紀念，故依
      當時協議，有關母親之扶養義務，應由兩造負擔。兩造之
      母前於93年12月31日因腦幹中風、心臟擴大、心房顫動、
      兩下肢水腫，住進振興醫院急救，被告亦按上開協議要求
      原告分擔3 分之1 費用。兩造之母於94年5 月17日之前，
      係與被告同住在台北市○○區○○街9 號1 樓，並為被告
      照顧2 名幼兒，但兩造之母於94年3 月14日心臟病復發住
      進醫院急診，於同年月31日出院後，因無法再幫被告照顧
      幼兒，被告竟在94年5 月17日將母親趕出住處，並自94
      年4 月1 日起不願再分擔母親之扶養費。因兩造之母須坐
      輪椅，而原告等均住在無電梯之樓上，對母親而言出入並
      不方便，故母親於住在原告庚○○家中一段時間後，於94
      年11月29日住進私立仁濟院附設仁濟安老所迄今。按兩造
      之母已80餘高齡，兩造均為成年人，依民法第1114條、第
      1115條規定，及兩造於分割父親遺產時之協議，並參酌兩
      造先前分擔母親療費用之先例，兩造母親之扶養費用應由
      兩造各分擔3 分之1 。
    (二)查兩造之母自94年4 月1 日起至95年2 月28日止，所費之
      安養費、車資、醫療費、看護費、電話費合計新臺幣（下
      同）197,240 元，另自95年3 月1 日起至96年1 月15日止
      ，所需安養費、醫療費、看護費、電話費、營養維生素、
      奶粉、尿布、乾洗費、購買電鍋等計235,346 元，均係由
      原告等先行支付，但應由被告負擔3 分之1 即144,195 元
      ，爰依民法第176 條、第179 條規定，及兩造對於母親扶
      養費分擔之協議，請求被告返還原告為其支付之母親扶養
      費。又被告所稱保證金6萬元，此為代墊款，非支出費用
      ，同意自被告分攤款中扣除20,000元。又看護費5 萬元部
      分，因兩造之母甲○○，自94年9 月1 日至同年11月15日
      止，為期2 個月15天，均住居在原告庚○○家中，因白天
      所有人員均在上班，無人照顧有病在床之趙女士大小便及
      午餐，故需有人看護，以防任何危險發生，因而僱用原告
      妻妹。另因兩造之母所住居之淡水安養所內，雖有大型電
      視，但因母親行動不便僅在房間內活動，為防止其跌倒再
      度送急診，故接受所方之建議購置小型電視觀賞，避免來
      回走動，計花費6,300 元。另兩造之母於95年12月10日至
      19日，因尿道炎併發腎臟炎住進台北振興醫院診治，前因
      腦幹中風無法自由行動，大小便沒有人協助處理，經僱用
      看護黃宇禎小姐照顧，花費看護費29,800元。95年12月19
      日甲○○女士出院後，由於身體虛弱、精神不佳且行動困
      難，會有再度跌倒之危險，故商請黃宇禎小姐繼續前往淡
      水安老所負責白天照料，為期9 天，直到95年12月29日為
      止，其間例假日12月23、24日由家屬負責照顧。96年1 月
      2 日母親甲○○女士，因情緒不佳，有輕生之念頭，故意
      吞食10幾顆小型安眠藥，導致昏迷不醒，經安老所急電原
      告己○○前往處理，經向服務機關請休假半天，趕往瞭解
      詳情，最後拜託同事之妻陳淑芬前往安老所擔任白天看護
      10天。又母親因身體狀況原本不佳，常須補充營養，例如
      ：雞湯、魚肉湯等等，如拿至大餐廳加熱，亦有所不便，
      且常常自行加菜，對於其他住所之人員，亦以異樣眼光看
      待，基於上開之情，乃以1035元自購小型電鍋，自行處理
      熱菜之事。綜上，除保證金同意扣除20,000元之外，其餘
      127,135 元，請准列支出費用。
    (三)又被告雖辯稱兩造母親甲○○亦分配多筆遺產財產，惟依
      鈞院95年度家小上字第1 號民事判決第2 頁第四點記載：
      「查上訴人（甲○○）自92年至94年間名下均無任何財產
      ，此有稅務電子閘門財產所得調件明細表在卷足參，可見
      上訴人確有不能維持生活之情形，原審遽認上訴人並非無
      資力之人，容有未符。」，而甲○○擁有之大溪鎮○○段
      514 地號土地，已於92年2 月20日出售，價格為每坪63,0
      00元，總價款為6,507,900 元，而非被告所稱每坪價格85
      ,000 元 ，且該出售價款除補償3 位女兒繼承不足之費用
      外，均用以清償20餘年來趙家所積欠之會款、民間友人借
      款等，是迄自93年12月31日甲○○腦幹中風以來，其名下
      均無任何財產。且依經驗法則，甲○○倘擁有龐大財力，
      何須其3 位兒子扶養，又何須自己賣老命提出告訴，被告
      見甲○○因腦幹中風、高血壓、糖尿病等重病，業於96年
      10月23日經台北市政府核定為「重度」身心障礙，並核發
      身心障礙手冊在案，而需長期有人照料且支應龐大醫療安
      養費用，理應由3 兄弟平均負擔，被告為擺脫未來10年沈
      重財力之分擔，乃於94年5 月17日狠心將親生母親趕出住
      宅迄今，亦未曾前往安養所探望母親。而94年4 月4 日被
      告曾依兩造間原口頭協議支付母親於台北振興醫院之醫療
      費，每人各分擔3 萬元，即可證明該口頭協議存在並有效
      履行。而94年5 月31日被告以郵局存證信函通知原告為母
      親申請雇用外傭之薪資及簽約金付費等問題，足證兄弟3
      人有共同扶養母親之事實存在。至於被告指稱原告將母親
      繼承之土地變賣後，拿去購置豪宅並登記為兩位原告之配
      偶、兒子乙節，經查甲○○繼承之土地買賣簽約當日，係
      由其自行前往，兩位原告分別在行政院農委會及基隆市飯
      店上班，且土地出售之價款，係開具甲○○劃線之支票，
      何來兩位原告變賣之說，被告指控顯不實在。另被告指稱
      自86年至94年間獨力扶養母親一節，經查此段期間被告並
      無任職，整天無所事事，以繼承之龐大遺產生活，還大言
      不慚訴說扶養母親，且該段期間母親健康，不需任何龐大
      醫療安養等費用，何來獨力扶養之說，僅係共同生活而已
      ，且被告現住房屋係父親生前購買登記在被告名下，被告
      堅拒支付任何扶養母親之費用，天理何在？
    (四)被告另主張應由全部兄弟姊妹共同扶養一節，惟其中趙淑
      美、趙揚猷是兩造之父與前妻所生，而趙素敏是兩造之父
      之養女，至於原告大妹乙○○，結婚時因父母親極力反對
      此門親事，婚後甚少與娘家來往，目前其先生周輝誥，腦
      部開刀兩次，醫療費用龐大，且其近年來投資股票失利，
      負債情形嚴重，自己平日生活費用，已有其困難，何來多
      餘之錢，可以負擔母親甲○○安養費；又原告二妹丙○○
      ，則因先生吳永春中年失業，其婆婆76歲，於97年1 月間
      不幸因病往生，生前2 年來，進行癌症化療，多次進出加
      護病房，使用自行購置之藥材，累積龐大醫療費用，與先
      生共同承擔，目前尚積欠親友借款約200 萬元，且另丙○○為家庭主婦，並無薪資收入，以95年度為例，全年收入
      為11萬4961元，平均每個月收入為9,580 元，自己生活尚
      不夠開支，何來支付母親甲○○之安養費；原告三妹丁○○，則於74年7 月5 日與先生吳兩福離婚，獨立撫養3 位
      兒女長大成人，期間其前夫雖有支付部份生活及教育費用
      ，但並無多餘之存款，目前業已搬出台北市○○區○○街
      3 號7 樓，自己一人在桃園租屋居住，並在餐廳打工維生
      ，個人生活經濟狀況甚差，亦無餘錢可支付母親之安養費
      用；原告么妹趙淑娃，結婚後不久即與先生潘巨峰移民加
      拿大定居，多年來音訊全無，聯繫困難，倘要其支付母親
      之撫養費，實際上有其困難等語，並聲明：(1)被告應給付
      原告新臺幣144,195 元，及自起訴狀繕本送達翌日起至清
      償日止，按年息5%計算之利息。(2)訴訟費用由被告負擔。
      (3)原告願供擔保，請准宣告假執行。
二、被告則以：
    (一)兩造母親甲○○因繼承趙承謨所遺桃園縣大溪鎮○○段51
      4 地號土地，而該筆土地業於92年2 月20日變賣出售，所
      得價金約8,780,500 元（該土地面積約376.6 坪，每坪市
      價約為85,000元，權利範圍為10,000分之2,743 ），已足
      以支付各項費用，且每月尚可領取老人津貼3,000 元，生
      活不虞匱乏，故鈞院95年度家小字第3 號、95年度家小上
      字第1 號之一、二審民事判決，均認定甲○○因繼承遺產
      而非無資力之人。當初係因母親繼承不動產，無法立即變
      現，又母親要聘用外籍看護工需要現金，便請兩造代墊費
      用，被告為孝順母親乃遵從其意，不料原告卻食言未負擔
      ，被告始發存證信函催告應付之費用，現卻被原告拿來運
      用，誤導為「這是分配遺產時所定之協議」云云，實則該
      遺產分割協議書之內容並無該項約定。若被告早知道該筆
      土地已於92年2 月20日出售，被告便直接向母親索取聘用
      看護工之費用即可，何必還要發存證信函及寫切結書予原
      告？
    (二)又母親將上開繼承之土地變賣後，所得之價金卻為原告據
      為所有，拿去購置豪宅，蓋該筆土地於92年2 月20日出售
      ，原告不約而同於93年3 月26日購入台北市士林區○○○
      路28號3 樓，登記為原告己○○之配偶呂鈺鈴所有，其為
      家庭主婦並無任何收入，則錢從何來？另於93年4 月27日
      再購入台北市士林區○○○路24號2 樓，登記為原告庚○○之兒子趙皇銘所有，其為上班族，工作期間亦資淺，收
      入有限，如何能購買豪宅呢？況上開房子均位於天母最貴
      、最精華之地段，原告居然可以在相隔1 個月期間內相約
      購買，令人稱奇。事實是，母親之存摺、印章均由原告保
      管，其他8 名兄弟姊妹均不知悉母親帳戶內之情況，唯獨
      原告知悉，是原告監守自盜之行為相當明確，且原告於95
      年度家小字第3 號之上訴狀中即宣稱「母親現在已經沒有
      錢了」。然母親於92年2 月20日出售土地所得價金共有5,
      768,474 元，自出售土地後至94年1 月1 日間，母親係由
      被告扶養，且身體健康僅高血壓靠健保藥物控制，並無任
      何支出；而94年1 月1 日中風後，因無法行走根本不可能
      去花費金錢，醫療方面由健保給付藥物控制病情，並無開
      刀，故花費亦不多，且母親生活單純，亦無任何負債，是
      母親不可能將出售土地所得之價金近600 萬元全數花費殆
      盡。
    (三)原告等請求費用有浮報支出情事，茲分述如下：保證金
      60,000元部份，此為代墊款，非支出費用，離開安養所可
      以全數退款；另看護費50,000元完全無任何收據，且94年
      9 月1 日至94年11月15日期間，兩造之母住在原告庚○○
      家，無需看護；又購置小型電視機6,300 元部份，沒有任
      何收據，且安養所內有電視機可供娛樂，應毋需再購置；
      又看護費29,800元部份，所附收據為原告手寫收據，並非
      電腦列印，應不足採信。況且95年12月至96年1 月其間趙
      女士已入住安養所，由該所全權照顧，並不需要看護；另
      購置小型電鍋1035元部份，安養所內供應三餐，如要加熱
      飯菜，亦由專人負責，不需再購置電鍋，可見原告共浮報
      147,135 元。
    (四)又兩造母親自86年兩造父親過世後至94年間均由被告獨力
      扶養，並無向其他9 位兄姐請求任何扶養費用，被告有盡
      到作兒子的責任，且母親原有繼承財產而不需要兩造負擔
      ，而錢卻由原告2 人拿去購置房子花掉，今卻再向被告求
      償扶養費用，公理何在？且兩造之兄弟姊妹共有10位，理
      應由全部兄弟姊妹負擔始為公允等語，資為抗辯，並聲明
      ：(1)原告之訴駁回。(2)訴訟費用由原告負擔。
三、本件原告等主張兩造均為甲○○之子，惟自94年4 月1 日起
    被告即不願分擔兩造之母甲○○之扶養費，而由原告等墊付
    對母親之扶養費，爰依不當得利法律關係請求被告償還原告
    等代墊付之扶養費144,195 元及遲延利息，並據提出戶籍謄
    本為證，被告雖不爭執為甲○○之子，惟否認應償還原告上
    開款項，並以前詞置辯，則本件首應審究兩造之母甲○○原
    告所主張之期間是否有不能維持生活情事而為受扶養權利之
    人？原告等依不當得利請求償還代墊付之扶養費有無理由﹖
    經查：按受扶養權利者，以不能維持生活而無謀生能力者為
    限。前項無謀生能力之限制，於直系血親尊親屬不適用之。
    民法第1117條定有明文。是直系血親尊親屬之受扶養權利，
    雖不受「無謀生能力」之限制，惟仍以「不能維持生活」為
    要件。又民法第179 條雖規定：「無法律上之原因而受利益
    ，致他人受損害者，應返還其利益。」，惟同法第180 條第
    1 款復規定：「給付係履行道德上之義務者，不得請求返還
    。」，亦即直系血親尊親屬受扶養權利人，僅於不能維持生
    活時，始得向扶養義務人請求扶養，且該扶養費之請求，乃
    專屬於受扶養權利人，非他人可得代行。又雖同親等之扶養
    義務人有數人，原應各依其經濟能力，分擔義務，但扶養義
    務人支付部分或全部扶養費，如屬履行道德上之義務，自不
    得請求他扶養義務人返還。是本件兩造之母甲○○是否不能
    維持生活，而有受兩造扶養之權利﹖被告雖以甲○○於兩造
    之父去世時亦繼承土地，並已出售取得大筆款項，且其每月
    又有老人津貼3 千元，足供生活所需，主張甲○○已毋需兩
    造扶養，並據提出遺產分割協議書、桃園縣大溪地政事務所
    土地建物異動清冊、支票影本等件為證，原告等雖辯稱兩造
    之母甲○○將繼承所得土地早於92年間即出售，所得款項亦
    用於補償親人或清償友人，惟未據舉證以實其說，固難認為
    真正，惟本件原告等請求償還墊付之扶養費用係自94年4 月
    1 日起，但經本院調取兩造之母甲○○所得及財產歸戶資料
    ，甲○○自93年以後即無任何財產歸戶或所得紀錄，有稅務
    電子閘門財產所得調件明細表在卷可憑，可見兩造之母甲○○於93之後，除政府核發之敬老津貼外，確無其他財產或收
    入，且兩造之母甲○○因病現已重度失智，並領有身心障礙
    手冊（重度），有原告等所提台北市士林區公所函、身心障
    礙手冊等件為證，衡情兩造之母甲○○應無蓄意處分名下財
    產，而致自己「不能維持生活」，以取得對兩造之扶養請求
    權利可能，是本院認兩造之母甲○○自93年起已無任何財產
    可供維持生活，而政府核發之每月3 千元敬老津貼，係在國
    家完善老人福利政策（如國民年金制度）法制化前之過渡方
    案，其給付數額顯然不足以維持生活，則兩造之母甲○○確
    有受兩造扶養之權利，原告等扶養兩造之母甲○○後，請求
    被告償還其等代墊付之扶養費，即無不合。
四、原告主張94年4 月1 日起至96年1 月15日止，支出兩造之母
    所需之安養費、車資、醫療費、看護費、電話費、營養維生
    素、奶粉、尿布、乾洗費、購買電器等費用，合計432,586
    元，並據提出台北仁濟院附設仁濟安老所自費安養契約、收
    據、醫院繳費收據、發票、僱用證明書等件為證，但被告否
    認看護費、保證金、購買電器支出，則就原告等主張支出費
    用是否有理由﹖茲分述如下：
    (一)看護費用部分：
      被告主張原告等並未提出支付看護費用之證明，且兩造之
      母甲○○住居在原告庚○○家中或安養院，均無需另行僱
      用看護。惟查，親屬代為照顧受扶養權利人之生活起居，
      固係基於親情，但親屬看護所付出之勞力並非不能評價為
      金錢，故原告縱然係央請親人照護兩造之母甲○○，實已
      增加生活上支出，而得予金錢評價，應認得比照一般看護
      人員，得向代墊支出之扶養義務人請求償還，始符公平原
      則。是原告等主張94年9 月1 日至11月15日係商請原告妻
      妹邱清蘭到宅看護，並據提出邱清蘭具名之證明書1 件為
      證，且其看護日數為76日，總金額為5 萬元，以現今各大
      醫院看護收費標準為全天2,200 元計算之行情觀之，尚未
      逾一般客觀標準，核屬有據。至於兩造之母甲○○入住安
      養院後支出看護費用部分，原告等已陳明係分別因病入住
      振興醫院（95年12月10日至19日）、出院後行動不便（95
      年12月19至29日）、有輕生情形（96年1 月3 日至12日）
      而僱用黃宇禎、陳淑芬看護照顧兩造之母甲○○，並據提
      出振興醫院住院收據、黃宇禎、陳淑芬出具之看護費用證
      明書等件為證，堪認其支出均屬必要費用，同無不合，被
      告辯稱應予剔除云云，即難採信。
    (二)安養院保證金部分：
      原告等主張支出兩造之母甲○○入住台北仁濟院附設仁濟
      安老所之保證金6 萬元等情，固攏提出安養契約1 件為證
      ，惟被告辯稱該費用將來可全數退還，並非實際支出，且
      依原告等所提安養契約第16條約定「契約終止時，甲方應
      於乙方騰空遷出安養處所後，並將乙方所繳保證金扣除乙
      方積欠之費用或應負擔之損害賠之餘額無息返還之。」，
      可見該保證金於契約終止時，即得請求返還，則此部分原
      告請求即無理由。
    (三)購買電器部分：
      原告主張購買電鍋、電視共支出7,335 元，並據提出照片
      、發票等件為證，但被告爭執非屬必要費用，並以安養院
      內負責供餐及有康樂室可供觀看電視置辯，惟原告等已陳
      明電鍋係供另行加熱其他營養食物，電視則置於房間內供
      母親獨自觀看，均屬體貼行動不便年老父母所需之用品，
      尚非不必要之花費，被告此部分所辯即不足採。
    (四)綜上，原告主張之費用，應予剔除其中保證金6 萬元部分
      ，其餘372,586元即無不合。
五、原告另主張兩造於父親趙承謨去世時，因遵循母親由兒子奉
    養，出嫁女兒不必扶養之傳統，遺產大都由兩造繼承，母親
    及女兒僅繼承小部分遺產，故主張依當時協議，有關母親之
    扶養義務應由兩造負擔，並據提出遺產分割協議書1 件為證
    ，但為被告所否認，並辯稱其餘女兒亦應分擔，經查：
    (一)原告雖主張兩造於父親去世後分割遺產時，即已協議由兩
      造等負責奉養母親，且兩造之母亦口頭承諾日後女兒毋庸
      奉養，但為被告所否認，且依原告等所提遺產分割協議書
      內容，並無任何有關如何分擔奉養母親之記載，且原告等
      復未提出其他證據以資證明兩造曾有此協議，則原告等主
      張於分割父親遺產時曾有協議云云，即難認為真正。原告
      等雖另以被告曾因兩造之母於93年12月間住院支出費用，
      而於94年間向原告等要求分擔費用，並據提出存證信函及
      切結書影本等件為證，被告雖不爭執曾寄發存證信函，惟
      辯稱係因兩造事前協議，僱用外傭而要求分擔，核與存證
      信函及切結書內容均係有關支付外傭薪資及簽約金，顯見
      係就個別事件所為協議，尚難據此認定兩造間曾有扶養母
      親費用分擔之協議，原告等主張同不足採。
    (二)按直系血親相互間互負扶養之義務。又受扶養權利者，以
      不能維持生活而無謀生能力者為限。前項無謀生能力之限
      制，於直系血親尊親屬不適用之，因負擔扶養義務而不能
      維持自己生活者，免除其義務。但受扶養權利者為直系血
      親尊親屬或配偶時，減輕其義務，民法第1114條第1 款、
      第1117條、第1118條分別定有明文。是以扶養權利人如為
      父母，扶養義務人即子女縱因而不能維持自己之生活，依
      法僅得減輕其義務，而不得全予免除。又扶養之程度，應
      按受扶養權利者之需要，與負扶養義務者之經濟能力及身
      分定之；負扶養義務者有數人，而其親等同一時，應各依
      其經濟能力分擔義務，民法第1119條、第1115條第3 項分
      別定有明文。本件被告辯稱兩造之母甲○○另有其他女兒
      周乙○○、丙○○、丁○○、趙淑娃亦應負擔扶養義務，
      即原告等亦不爭執甲○○確有上開4 名女兒，並據提出戶
      籍謄本等件為證，惟原告等主張乙○○等人現今生活困難
      無力負擔母親扶養費，或已移民外國聯繫困難，但因乙○○、丙○○、丁○○、趙淑娃等人與兩造相同，既均為甲○○之1 親等之直系血親卑親屬，則依前揭「負扶養義務
      者有數人，而其親等同一時，應各依其經濟能力分擔義務
      」規定，乙○○等人即應與兩造依各別之經濟能力分擔義
      務。則就各扶養義務人經濟能力及應分擔義務比例分述如
      下：
      周乙○○部分：原告雖主張其與娘家甚少往來，又因丈
        夫腦部開刀，醫療花費龐大，又因投資股票失利負債嚴
        重，已無餘力負擔母親安養費用，即周乙○○亦到庭並
        具狀陳明因丈夫腦瘤開刀，現已無法自理生活，子女又
        仍就學中，名下房屋仍需繳付貸款，確實無力負擔扶養
        責任，並據提出診斷證明書、台大醫院醫療費用收據、
        學生證、土地登記謄本及94至96年綜合所得資料清單等
        件為證，但為被告所否認，並主張其繼承父親遺產，又
        獲母親贈與不動產出售，所得金額在1 千萬元云云。經
        查，依周乙○○所提所得清單，與本院依職權調取之財
        產所得明細，周乙○○名下有坐落台北縣新店市○○路
        房屋1 間，其房屋、土地公告現值約100 萬元，94至96
        年間利息所得亦在4 、5 萬元間，可見其全年收入雖低
        ，但確有部分存款，且依前述「子女縱因而不能維持自
        己之生活，依法僅得減輕其扶養父母之義務，而不得全
        予免除」，則本院認其負擔12分之1之扶養費。
      丙○○部分：原告主張其因丈夫中年失業，又因婆婆癌
        症治療花費大筆醫療費用，且為家庭主婦無何收入，亦
        無力負擔扶養費用，即丙○○亦具狀陳稱因工作、生意
        不順利，目前舉債度日云云，但為被告所否認，且依本
        院職權調取之財產所得明細以觀，其名下有多筆不動產
        及投資，財產總額達7,872,656 元，本院因認其薪資所
        得雖低，但應有資力負擔扶養費，爰認其應分擔6 分之
        1 扶養費。
      丁○○部分：原告主張其已與丈夫離婚，獨自扶養3 名
        子女，平日在餐廳打工維生，亦無力負擔，即丁○○亦
        具狀陳稱已入中年體弱多病，無力分擔母親扶養費用云
        云，但本院依職權調取其財產所得明細以觀，其名下有
        多筆不動產及投資，財產總額達4,627,665 元，本院因
        認其薪資所得雖低，但應有資力負擔扶養費，爰認其應
        分擔6 分之1 扶養費。
      趙淑娃部分：婚後與丈夫移民加拿大，聯繫困難，即被
        告亦不爭執其確已移民國外，且本院依職權調取其財產
        所得明細結果，其在台確無任何財產及收入紀錄，則無
        從認其具完全之扶養能力，本院因認應減輕其扶養義務
        ，爰以其負擔12分之1之扶養費為適當。
    (三)綜上，兩造與周乙○○、丙○○、丁○○、趙淑娃均為甲○○之直系血親卑親屬，且親等相同，自應依其經濟能力
      分擔扶養義務，且除周乙○○、趙淑娃認應予減輕負擔為
      12分之外，其餘之扶養義務人應各負擔6 分之1 ，被告應
      分擔對甲○○之扶養費用為6 分之1 ，則原告得請求被告
      償還其等代墊付之扶養費，亦以其等所支付費用6 分之1
      為限，即得請求62,098元（372,586 元1/6=62,098元，
      元以下4 捨5 入），及自起訴狀繕本送達翌日即96年8 月
      10日起至清償日止，按年息5%計算之遲延利息，為有理由
      ，逾此範圍部分即無理由，應予駁回。
五、從而，原告等依不當得利之法律關係，請求被告給付62,098
    元，及自96年8 月10日起至清償日止，按年息5%計算之利息
    ，為有理由，逾此範圍部分則無理由，應予駁回。又原告雖
    陳明願供擔保聲請准為假執行，惟本判決第1 項部分，係依
    簡易程序所為被告敗訴判決，且所命被告給付金額未逾50萬
    元，應依民事訴訟法第389 條第1 項第3 款、第5 款規定，
    應依職權宣告假執行。至於原告等請求不應准許部分，其訴
    既經駁回，則其假執行宣告亦失所依附，自應併予駁回。
六、本件事證已臻明確，兩造其餘主張、陳述及所提之證據暨攻
    擊防禦方法，均與本案判斷結果無影響，爰不一一贅述，附
    此敘明。
七、據上論結：依民事訴訟法第79條、第85條第1 項前段判決如
    主文。
中    華    民    國    97    年    10    月    27    日
                    家事法庭法  官  詹朝傑
以上正本證明與原本無異。
如對本判決上訴，應於判決送達後20日內向本院提出上訴狀。
中    華    民    國    97    年    10    月    27    日
                            書記官  蔡永光


司法院資訊處製作；財團法人民間司法改革基金會備份。
